【裁判字號】    97,訴,1093
【裁判日期】    970521
【裁判案由】    加重強盜
【裁判全文】
臺灣臺中地方法院刑事判決              97年度訴字第1093號
公  訴  人  臺灣臺中地方法院檢察署檢察官
被      告  乙○○
選任辯護人  洪煌村律師
上列被告因加重強盜案件，經檢察官提起公訴（97年度偵字第31
46號），本院判決如下：
    主    文
乙○○共同意圖為自己不法之所有，攜帶兇器，以脅迫至使不能
抗拒，而取他人之物，處有期徒刑參年柒月，扣案之麵包刀壹把
沒收；又共同意圖為自己不法之所有，攜帶兇器，以脅迫至使不
能抗拒，而取他人之物，處有期徒刑參年柒月，扣案之麵包刀壹
把沒收；又共同意圖為自己不法之所有，攜帶兇器，以強暴至使
不能抗拒，而取他人之物，處有期徒刑柒年參月，扣案之麵包刀
壹把沒收；應執行有期徒刑拾貳年，扣案之麵包刀壹把沒收。
    犯罪事實
一、乙○○與真實姓名年籍不詳綽號「阿慶」之成年男子，共同
    基於意圖為自己不法所有之犯意聯絡，先後為下列犯行：
  (一)乙○○與「阿慶」於民國97年1月16日凌晨3時30分許，由「
    阿慶」駕駛懸掛不詳車牌號碼之銀色自用小客車（廠牌：NI
    SSAN、型號：SENTRA、原車牌號碼：2503-GD號），搭載乙○○至「雙子菁檳榔攤」（址設：南投縣草屯鎮○○路282-
    19號）後，再由乙○○在副駕駛座上，假意向「雙子菁檳榔
    攤」之店員甲○○佯稱：「菁仔」等語，表示欲購買檳榔。
    俟甲○○轉身返回店內拿取檳榔及杯子時，乙○○便趁機下
    車並手持其所有客觀上對人之生命、身體具有危險性足供兇
    器使用之麵包刀1把，迅速衝至甲○○之面前，將麵包刀指
    向甲○○，以臺語口音稱：「錢、錢、錢」等語，以此脅迫
    之方式向甲○○示意其欲強盜財物，甲○○因生命遭受威脅
    、心生畏懼，至使不能抗拒，遂以手指指向店內放置金錢之
    處，乙○○隨即自行進入店內，搜刮該店內之現金計新臺幣
    （下同）7,200元。嗣乙○○得手後，旋即由「阿慶」駕駛
    上開自用小客車接應逃逸，渠等2人並將所取得之現金朋分
    花用。
  (二)乙○○與「阿慶」另於97年1月17日晚間11時許，由乙○○
    駕駛上開銀色自用小客車（亦懸掛某不詳車牌號碼之車牌）
    ，搭載「阿慶」至「色女郎檳榔攤」（址設：臺中市○○區
    ○○路3段1022號）時，因見該「色女郎檳榔攤」店員丁○○在檳榔攤後方洗檳榔，有機可乘，推由「阿慶」手持上開
    客觀上對人之生命、身體具有危險性足供兇器使用之麵包刀
    1把，下車進入「色女郎檳榔攤」店內，迅速衝至丁○○之
    面前，將麵包刀指向丁○○面前，向丁○○喝令：「搶劫、
    錢交出來」等語，以此脅迫之方式向其示意欲強盜財物，丁○○因生命遭受威脅、心生畏懼，至使不能抗拒，遂任憑「
    阿慶」搜刮置物櫃內之現金計8,000元。嗣「阿慶」得手後
    ，旋即由乙○○駕駛上開自用小客車接應逃逸，渠等2人並
    將所取得之現金朋分花用。
  (三)乙○○與「阿慶」又於97年1月19日21時10分許（起訴書誤
    載為97年1月16日凌晨3時30分許），由「阿慶」駕駛上開銀
    色自用小客車（亦懸掛不詳車牌號碼之車牌），搭載乙○○
    至「美雲檳榔攤」（址設：臺中縣清文鎮○○路○段688號）
    後，再由乙○○（當時身著黃色外套）在副駕駛座上，假意
    向「美雲菁檳榔攤」之負責人丙○○佯稱：「菁仔- 50」等
    語，表示欲購買檳榔。俟丙○○走下檳榔攤欲拿檳榔給乙○○時，乙○○便突然下車並手持上開客觀上對人之生命、身
    體具有危險性足供兇器使用之麵包刀1把，迅速衝至丙○○
    之面前，將麵包刀抵住丙○○的左腹部，向丙○○喝令：「
    你給我進去」等語，強押丙○○進入檳榔攤內，並在攤位前
    稱：「錢拿出來」等語，向丙○○示意其欲強盜財物。待丙○○發覺對方之強盜來意後，便趁乙○○不注意之時，轉身
    與之搏鬥，彼此並拉扯乙○○原所持之麵包刀，丙○○遂因
    而受有右手掌不規則撕裂傷及第4指撕裂傷等傷害，然其終
    究不敵乙○○，而以此強暴方式，至使丙○○不能抗拒，任
    憑乙○○取走放置於櫃檯內之皮包2個（內有本票1張、支票
    3張、存摺2本、身分證、健保卡、勞保證等物）、零錢袋、
    零錢盒各3只及現鈔，損失約10萬餘元。嗣乙○○得手後，
    旋即由「阿慶」駕駛上開自用小客車接應逃逸，渠等2人並
    將所取得之現金朋分花用。
  (四)嗣乙○○於97年1月26日12時26分起至同日14時23分止，在
    臺中縣警察局豐原分局頭家派出所接受警詢時，於其上開編
    號(一)、(二)強盜犯行尚未經有偵查權限之公務員發覺前，即主
    動供出該2次強盜犯行，自首進而接受裁判。
二、案經丙○○訴由臺中縣警察局豐原分局報告臺灣臺中地方法
    院檢察署檢察官偵查起訴。
    理    由
一、按被告以外之人於審判外之陳述，除法律有規定者外，不得
    作為證據；又被告以外之人於偵查中向檢察官所為之陳述，
    除顯有不可信之情況者外，得為證據；另被告以外之人於審
    判外之陳述，雖不符前四條之規定，而經當事人於審判程序
    同意作為證據，法院審酌該言詞陳述或書面陳述作成時之情
    況，認為適當者，亦得為證據。當事人、代理人或辯護人於
    法院調查證據時，知有第159條第1項不得為證據之情形，而
    未於言詞辯論終結前聲明異議者，視為有前項之同意；刑事
    訴訟法第159條第1項、第159條之1第2項及第159條之5分別
    定有明文。本件證人甲○○、丁○○、丙○○、王薪樺等於
    接受警員詢問或檢察官訊問時所為之指訴及陳述，雖係被告
    以外之人於審判外之言詞陳述，惟被告及選任辯護人對於證
    人於警、偵訊時陳述及證述之證據能力，於本院準備程序中
    不爭執，亦未於言詞辯論終結前聲明異議，視為於審判程序
    同意作為證據，且被告以外之人於偵查中向檢察官所為之陳
    述，原則上得為證據，本院並審酌上開筆錄作成時之情況尚
    無不當，依刑事訴訟法第159條之1第2項及第159條之5之規
    定，認有證據能力，合先敘明。
二、訊據被告乙○○對於渠等先後在上開時、地，持麵包刀1把
    ，以上開脅迫或強暴方式，強取前揭財物等犯罪事實，於偵
    查及本院審理中均坦承不諱，核與證人即被害人甲○○、丁○○、丙○○於警詢、偵訊中所指訴及證述之情節相符，復
    有監視錄影翻拍照片、現場蒐證照片、被害人丙○○之診斷
    證明書等在卷可佐，並有被告於強盜丙○○財物時身穿之黃
    色外套扣案經比對翻拍照片無訛，且有麵包刀1把扣案可資
    證明，是認被告之自白與事實相符，應堪採信。從而，本件
    事證明確，被告上開犯行，應堪認定。
三、按刑法第321條第1項第3款之攜帶兇器竊盜罪，係以行為人
    攜帶兇器竊盜為其加重條件，此所謂兇器，其種類並無限制
    ，凡客觀上足對人之生命、身體、安全構成威脅，具有危險
    性之兇器均屬之，且祇須行竊時攜帶此種具有危險性之兇器
    為已足，並不以攜帶之初有行兇之意圖為必要（最高法院79
    年台上字第5253號判例要旨可供參照）。查本件由被告與綽
    號「阿慶」之男子共犯強盜所攜帶之麵包刀1把，其刀身係
    金屬材質之刀械，具有鋒利刀面以利切割，且呈鋸齒狀，前
    端亦有尖銳處，有該麵包刀1把扣案及照片附卷可稽，依常
    理在客觀上均足以對人之生命、身體、安全構成威脅，具有
    危險性，應屬兇器無訛。又按強盜罪所施用之強暴脅迫，須
    足使被害人喪失意思自由，並達於不能抗拒之程度，始足當
    之。至其是否已達於使人不能抗拒之程度，則應就客觀具體
    之情狀加以判斷；又強盜罪之強暴、脅迫，以所施用威嚇之
    程度，客觀上足以壓抑被害人之意思，至使不能抗拒為已足
    。至施用之威嚇手段，客觀上是否足以壓抑被害人之意思自
    由，應依一般人在同一情況下，其意思自由是否因此受壓制
    為斷，不以被害人之主觀意思為準；而強盜罪之強暴、脅迫
    ，祇須抑壓被害人之抗拒或使被害人身體上、精神上處於不
    能抗拒之狀態為已足，其暴力縱未與被害人身體接觸，仍無
    礙於強盜罪責之成立；若當場對被害人施以強暴脅迫，達於
    不能抗拒之程度，即係強盜行為，不能再論以恐嚇取財罪名
    ，至被害人有無抗拒，或行為人持以實施強暴脅迫之兇器是
    否取自被害人之處所，及行為後如何離去，均於其是否為強
    盜，不生影響。最高法院71年度台上字第1040號、87年度台
    上字第3705號、89年度台上字第3035號、91年度台上字第
    2653號判決要旨可資參照。查被告夥同綽號「阿慶」之男子
    於上開時、地，由其中1人持上開麵包刀進入被害人甲○○
    、丁○○、丙○○看顧之檳榔攤強取財物，案發當時均係於
    夜晚、甚至深夜凌晨時分，且除被告及「阿慶」外，僅被害
    人1人在檳榔攤位內，在時空上為人跡罕至，乏人救援之際
    ，被害人復均係單一女性，被害人突遭歹徒持刀械以對，其
    中被害人丙○○復遭持刀抵住腹部，危人身重要部位之安全
    ，嗣因拉扯造成手掌受有上開撕裂傷，對被害人等之人身安
    全極具緊迫之危險，於客觀上業已達到使一般人在身體及心
    理上處於被壓制而不能抗拒之程度，是無論主觀上或客觀上
    ，被告所為犯行，均足以達到脅迫被害人甲○○、丁○○、
    強暴被害人丙○○至使不能抗拒。是核被告之所為，均係犯
    強盜罪而有刑法第321條第1項第3款之攜帶兇器之情形，而
    犯刑法第330條第1項之加重強盜罪。被告與真實姓名年籍不
    詳綽號「阿慶」之成年男子間就上開犯行，有犯意聯絡及行
    為分擔，均為共同正犯。被告上開如犯罪事實一之(一)、(二)所
    載之犯行，係被告於承辦員警詢問調查犯罪事實一之(三)之犯
    行時，主動供出始循線查獲，業經證人即承辦員警己○○於
    本院審理中結證無訛在卷（見本院97年4月30日審判筆錄第
    5頁），核犯罪事實一之(一)、(二)所示被告犯行係於有偵查權
    限之公務員發覺前即自首進而接受裁判，均應依刑法第62條
    規定，各減輕其刑。被告所犯上開攜帶兇器強盜罪各罪，犯
    意各別，行為互殊，應予分論併罰。爰審酌被告年輕力壯，
    智識程度一般，僅因一時缺錢花用之動機，竟不謀正途牟利
    ，而以持刀脅迫、施暴力之方式，欲遂其強索他人財物之目
    的，持刀相向，較具危險性，並造成被害人受有前揭財產損
    失，其中被害人丙○○並因而受到上開撕裂傷害，造成被害
    人等精神上恐懼，嚴重危害社會治安，惟念及被告第1、2次
    犯罪所得僅數千元，第3次犯罪所得較多，被害人丙○○所
    受傷勢尚非重大，被告犯後坦承上開犯行，並主動供出第1
    、2次加重強盜犯行接受法律制裁，誠屬不易，顯見被告確
    有相當悔改之意，犯後態度尚佳，惟事後尚未與被害人達成
    和解等一切情狀，分別量處如主文所示之刑，並定其應執行
    之刑，以示懲儆，公訴意旨未及考量被告上開自首情狀，具
    體求處應執行有期徒刑15年，稍嫌過重。至扣案之麵包刀1
    把，係被告所有供本案持以共同犯強盜罪所用之物，業據被
    告供明在卷，爰併予宣告沒收。至扣案之黃色外套1件（袖
    子及腰邊有黑色條紋樣式），無非係用以證明被告穿著該外
    套強盜被害人丙○○部分之犯行，僅係一般日常生活穿著之
    衣物，尚非供本件加重強盜犯罪所用之物，爰不予宣告沒收
    ，併此敘明。
據上論斷，依刑事訴訟法299條第1項前段，刑法第28條、刑法第
第330條第1項、第62條前段、第51條第5款、第38條第1項第2款
，判決如主文。
本案經檢察官戊○○到庭執行職務。
中    華    民    國    97    年    5     月    21    日
                  臺灣臺中地方法院刑事第五庭
                      審判長法  官  鍾堯航
                            法  官  巫淑芳
                            法  官  吳崇道
上正本證明與原本無異。
如不服本判決，應於收受送達後10日內向本院提出上訴書狀（應
敘述具體理由並附繕本）。
上訴書狀如未敘述理由，應於上訴期間屆滿後20日內補提理由書
於本院。
                            書記官  黃舜民
中    華    民    國    97    年    5     月    21    日
附錄法條：
刑法第330條：
犯強盜罪而有第321條第1項各款情形之一者，處7年以上有期徒
刑。
前項之未遂犯罰之。


司法院資訊處製作；財團法人民間司法改革基金會備份。
